【裁判字號】    96,上訴,5359
【裁判日期】    970325
【裁判案由】    偽造有價證券等
【裁判全文】
臺灣高等法院刑事判決                96年度上訴字第5359號
上  訴  人  臺灣臺北地方法院檢察署檢察官
被      告  丙○○
選任辯護人  張漢榮律師
上列上訴人因被告偽造有價證券等案件，不服臺灣臺北地方法院
96年度訴字第492 號，中華民國96年11月14日第一審判決（起訴
案號：臺灣臺北地方法院檢察署96年度偵字第3380號），提起上
訴，本院判決如下：
    主  文
上訴駁回。
    理  由
一、公訴意旨略以：被告丙○○（原名林鈺挺）為代書。緣甲○○與乙○○為兄弟（甲○○於民國96年12月16日去世、乙○○於96年12月12日去世），其 2人共同繼承其父古煥謨（於
    86年1月2日死亡）所有坐落於臺北市○○區○○段2小段425
    、363地號土地及坐落在425地號土地上門牌號碼為臺北市○○區○○街48巷16號之建物（繼承後甲○○、乙○○各有前
    開第425號土地各2分之1、第363號土地各120分之1、建物各
    有2分之1之權利），為辦理繼承登記，甲○○遂透過李正復
    （自稱李泉衛）之介紹，與乙○○共同委託被告辦理。乙○○為辦理繼承登記事項，乃於89年1 月10日先將印鑑證明、
    全戶戶籍謄本、遺產完稅證明、土地房屋所有權狀（原登記
    名義人古煥謨）等證件交由甲○○之前妻劉秀琴，嗣又受被
    告之指示於89年2月11日上午9時許至臺北市○○○路138巷5
    弄7 號，將其所有之印鑑章、身分證等物，交由李正復轉交
    予被告以供辦理繼承登記使用。另甲○○經由真實姓名年籍
    不詳自稱「任駿」之成年男子之介紹，認識急需現金週轉之
    丁○○（丁○○於92年8 月28日去世，甲○○、丁○○偽造
    有價證券部分業經臺灣高等法院以95年度上更(一)字第285 號
    判決處以甲○○有期徒刑4年、丁○○有期徒刑3年6 月確定
    ），甲○○乃同意借款予丁○○，並向被告探詢有關抵押借
    款之事宜，被告乃告以因前開房地係其與乙○○所共有，必
    須經由乙○○同意，金主始可能同意抵押借款，甲○○唯恐
    乙○○拒絕以上開房地供抵押借款，乃未經乙○○之同意擅
    自委託被告全權洽辦以該房地抵押借款之事。詎被告與甲○○、丁○○均明知未得乙○○之同意，竟為達抵押借款之目
    的，即共同基於偽造文書及偽造有價證券之犯意聯絡，先由
    被告於89年2 月11日向金主趙蔡雅雯洽詢以上開房地抵押借
    款之事，經趙蔡雅雯同意借款新臺幣（下同）150萬元後，
    被告即與甲○○約定於89年2 月11日當日至趙蔡雅雯位於臺
    北縣三重市○○街53巷50號2 樓之住處辦理抵押借款事宜，
    並由甲○○聯絡丁○○、「任駿」、李正復（後2 人為介紹
    人）等人，依約至上址趙蔡雅雯之住處後，先由甲○○在趙
    蔡雅雯之住處，盜用其自被告處取得之乙○○印鑑章，及偽
    造乙○○簽名之「切結書」，表明甲○○、乙○○同意授權
    代書被告處理以前開房地設定抵押權借款150萬元之事宜，
    並將該紙切結書交予被告而行使。甲○○並向趙蔡雅雯介紹
    丁○○為其弟乙○○，被告則出示乙○○之身分證、印鑑章
    ，使趙蔡雅雯誤認為房地共有人均在場，丁○○乃在供擔保
    用之本票上（票號：109588號）之出票人欄，偽造乙○○之
    簽名，再由甲○○填寫票面金額「壹佰伍拾萬元整」、「00
    00000」、發票日：「89、2、11」、付款地：「木柵永安街
    48巷16號」，及在出票人欄上簽上「甲○○」之姓名，並盜
    用「乙○○」之印鑑章而完成發票行為以偽造本票1紙，再
    由丁○○在表示同意提供前開房地供借款150萬元設定抵押
    權之「切結書」上，偽簽乙○○之簽名，並盜用「乙○○」
    之印鑑章，均提出交付予趙蔡雅雯，供作借款之證明及擔保
    而行使，趙蔡雅雯並當場交付10萬元予甲○○。嗣被告明知
    乙○○僅授權其辦理繼承登記，並未授權其辦理前開房地設
    定抵押權貸款之事宜，為辦理上開房地之抵押權設定，竟又
    承前共同之犯意聯絡及使公務員登載不實之共同犯意聯絡，
    於89年2月11日盜用乙○○之印鑑章，偽造土地建築改良物
    抵押權設定契約書、土地登記申請書，表示由乙○○、甲○○、趙蔡雅雯等人為申請者，並於同年月14日向臺北市古亭
    地政事務所同時提出申請而行使，使該所承辦公務人員，將
    前開房地設定最高限額抵押225萬元、設定義務人乙○○等
    不實事項，登載於職務所掌管之臺北市土地、建物登記謄本
    上，均足生損害於乙○○及地政機關對於抵押權設定管理之
    正確性。趙蔡雅雯乃於89年2月16日被告完成前開房地之抵
    押權設定登記後，扣除代書費、介紹費、手續費、3個月利
    息及已交付之10萬元等，再將餘款117萬元匯入甲○○之第
    一商業銀行木柵分行帳號00000000000號帳戶（下稱第一銀
    行帳戶）內。嗣因甲○○未依約清償借款，經趙蔡雅雯向臺
    灣臺北地方法院聲請拍賣抵押物（89年度執字第1670 1號）
    ，而乙○○於辦理繼承登記後亦因發覺有異，向地政機關調
    取謄本查閱，發覺其繼承之房地竟設有抵押權，而向臺灣臺
    北地方法院提起確認債權不存在之訴（89年度訴字第2682
    號），經判決勝訴後，臺灣臺北地方法院駁回乙○○部分之
    強制執行，僅對甲○○之部分執行，經鑑價結果前開房地總
    價值為683萬5919元，拍定價（甲○○部分）241萬2000元，
    分配後趙蔡雅雯得款225萬元，尚不足66萬元（本息、違約
    金合計291萬元），因認被告涉有偽造有價證券罪嫌、行使
    偽造私文書罪嫌及使公務員登載不實罪嫌云云。
二、按犯罪事實應依證據認定之，無證據不得推定其犯罪事實；
    不能證明被告犯罪者，應諭知無罪之判決，刑事訴訟法第15
    4條第2項、第301條第1項分別定有明文。又事實之認定，應
    憑證據，如未能發現相當證據，或證據不足以證明，自不能
    以推測或擬制之方法，為裁判基礎；且認定犯罪事實所憑之
    證據，雖不以直接證據為限，間接證據亦包括在內，然而無
    論直接證據或間接證據，其為訴訟上之證明，須於通常一般
    之人均不致有所懷疑，而得確信其為真實之程度者，始得據
    為有罪之認定，倘其證明尚未達到此一程度，而有合理之懷
    疑存在而無從使事實審法院得有罪之確信時，即應由法院為
    諭知被告無罪之判決（最高法院40年台上字第86號判例、76
    年台上字第4986號判例可參）。
三、公訴人認被告丙○○涉有上開罪嫌係以共犯甲○○、丁○○
    之供述、證人乙○○、趙蔡雅雯之證詞、丁○○冒名簽立之
    切結書、本票、臺灣臺北地方法院89年度訴字第2682號確認
    債權不存在事件民事案件全卷（含判決書、確定證明書）、
    李正復簽收之收據、劉秀琴簽收之收據、土地登記申請書、
    抵押權設定契約書、土地及建物登記謄本、甲○○上開第一
    銀行帳戶存摺影本、臺灣臺北地方法院91年度訴字第249 號
    及本院92年度上訴字第336號與95年度上更(一)字第285號刑事
    判決書等為其論據。訊據被告丙○○雖坦承曾為乙○○、甲○○兄弟辦理前開繼承登記，因甲○○急需現金而向其要求
    找尋金主以辦理抵押借款，嗣經趙蔡雅雯同意，由其為甲○○兄弟以上開繼承土地辦理抵押借款，過程中，甲○○偕同
    自稱乙○○之丁○○到場簽署切結書及本票，並提出乙○○
    之身分證以表明為乙○○本人，因此向趙蔡雅雯借得150萬
    元等情，惟堅決否認有偽造有價證券、行使偽造私文書及使
    公務員登載不實之罪，辯稱：是甲○○表示要以繼承之土地
    借款，伊有表示必須繼承人都同意始可，伊有要求甲○○交
    付乙○○的電話號碼，但甲○○說不用，要只跟他聯絡即可
    ，嗣甲○○帶一名自稱是乙○○之人到趙蔡雅雯家中，並提
    出乙○○身分證表明是乙○○本人，當時趙蔡雅雯還問為何
    本人與身分證照片不一樣，甲○○表示是年紀大了，照片是
    年輕時的，伊等均不疑有他，根本不知道是丁○○冒名，伊
    未曾見過乙○○本人，只有在辦好後，乙○○打電話要伊把
    辦好的文件還給他，不要交給甲○○，在這之前乙○○並無
    跟伊通過電話等語。
四、經查：
  (一)共犯丁○○、甲○○及證人乙○○分別於92年8 月28日、96
    年12月16日、96年12月12日死亡，此有個人基本資料查詢結
    果在卷可憑（見本院卷第52頁、第60頁），是檢察官以其等
    均已死亡，請求直接引用其等於前案偵訊及法院審理中之供
    述為證據（即臺灣臺北地方法院89年度訴字第2682號確認債
    權不存在民事案件、臺灣臺北地方法院91年度訴字第249 號
    及本院92年度上訴字第336號與95年度上更(一)字第285號刑事
    案件），辯護人對此同意引用（見本院卷第28頁反面），被
    告亦未於言詞辯論終結前聲明異議，依刑事訴訟法第159 條
    之5第2項、第1 項規定，視為同意作為證據。且經本院審酌
    其等陳述並無非出於自由意願而為陳述或遭違法取證及顯有
    不可信之情況，前案筆錄作成之情況均屬適當，自應有證據
    能力。
  (二)被告前受甲○○與乙○○委託，為其2人辦理繼承父親古煥
    謨所有坐落於臺北市○○區○○段2小段425、363地號土地
    及坐落在425地號土地上門牌號碼為臺北市○○區○○街48
    巷16號建物之繼承登記，先於89年1月10日取得乙○○為辦
    理繼承登記轉由甲○○之前妻劉秀琴交付之印鑑證明、全戶
    戶籍謄本、遺產完稅證明、土地房屋所有權狀（原登記名義
    人古煥謨）等證件，復於89年2月11日取得乙○○轉請李正
    復交付之印鑑章、身分證等物。嗣甲○○向被告探詢有關抵
    押借款之事宜，被告乃告以因前開房地係其與乙○○所共有
    ，必須經由乙○○同意，金主始可能同意抵押借款，另一方
    面則受甲○○委託，於89年2月11日向金主趙蔡雅雯洽詢以
    上開房地抵押借款之事，經趙蔡雅雯同意借款150萬元後，
    被告即與甲○○約定於同日至趙蔡雅雯位於臺北縣三重市○○街53巷50號2樓之住處辦理抵押借款事宜，並由甲○○帶
    同自稱「乙○○」之人及介紹人2人「任駿」、李正復等人
    至上址趙蔡雅雯之住處後，甲○○即當場向趙蔡雅雯介紹在
    場自稱「乙○○」之人為其弟乙○○，並出示乙○○之身分
    證、印鑑章，該自稱「乙○○」之人復在供擔保用之本票上
    （票號：109588號）之出票人欄，偽造「乙○○」之簽名，
    再由甲○○填寫票面金額「壹佰伍拾萬元整」、「0000000
    」、發票日：「89 、2、11」、付款地：「木柵永安街48巷
    16號」、及在出票人欄上簽上「甲○○」之姓名，並以「乙○○」之印鑑章蓋用後而完成發票行為，再由自稱「乙○○
    」之人在表示同意提供前開房地供借款150萬元設定抵押權
    之切結書上，簽署「乙○○」之姓名，並以「乙○○」之印
    鑑章蓋用後提出交付予趙蔡雅雯，供作借款之證明及擔保，
    趙蔡雅雯並當場交付10萬元。嗣即由被告依上開委託辦理抵
    押權登記之切結書，於89年2月11日以「乙○○」之印鑑章
    ，填寫土地建築改良物抵押權設定契約書、土地登記申請書
    ，表示由乙○○、甲○○、趙蔡雅雯等人為申請者，並於同
    年月14日向臺北市古亭地政事務所同時提出申請而行使，由
    該所承辦公務人員，將前開房地設定最高限額抵押225萬元
    、設定義務人乙○○等事項，登載於職務所掌管之臺北市土
    地、建物登記謄本上。趙蔡雅雯則於89年2月16日被告完成
    前開房地之抵押權設定登記後，扣除代書費、介紹費、手續
    費、3個月利息及已交付之10萬元等，再將餘款117萬元匯入
    甲○○之第一銀行帳戶中。其後因甲○○未依約清償借款，
    經趙蔡雅雯向臺灣臺北地方法院聲請拍賣抵押物。另乙○○
    於辦理繼承登記後因覺有異，向地政機關調取謄本查閱，發
    覺其繼承之房地竟設有抵押權，而向該院提起確認債權不存
    在之訴，經判決勝訴後，該院駁回乙○○部分之強制執行，
    僅對甲○○之部分執行，經鑑價結果前開房地總價值為683
    萬5919元，拍定價（甲○○所有部分）241萬2000元，分配
    後趙蔡雅雯得款225萬元，尚不足66萬元（本息、違約金合
    計291萬元）等情，為被告所不爭執，核與證人乙○○指訴
    委託被告辦理繼承登記暨交付相關文件與印章之情（見臺灣
    臺北地方法院91年度訴字第249號刑事卷第68至71頁）、證
    人趙蔡雅雯證述同意以上開不動產設定抵押後借款150萬元
    予甲○○與自稱「乙○○」之人，但因債務人未還款而聲請
    強制執行後因乙○○部分債權經判決不存在而未受償等情（
    同上卷第75至77頁）、共犯甲○○供述委託被告辦理繼承登
    記，且有前往金主趙蔡雅雯家中簽署本票等情（同上卷第47
    至51頁）、共犯丁○○供承經甲○○同意借款後與甲○○一
    同至趙蔡雅雯家中在切結書中簽「乙○○」之名等情（見他
    字第47號偵卷第40頁反面），均互核相符。並有丁○○簽立
    之切結書、臺灣臺北地方法院民事庭89年度訴字第1682號確
    認債權不存在事件全卷（含判決書、確定證明書）、丁○○
    冒名簽寫之切結書、本票、李正復簽收之收據、劉秀琴簽收
    之收據、土地登記申請書、抵押權設定契約書、土地及建物
    登記謄本、甲○○上開第一銀行帳戶存摺影本等在卷可稽，
    堪信為真。惟此僅能證明被告除受乙○○、甲○○委託辦理
    上開繼承登記外，並有為其2人辦理抵押權設定登記，至到
    場之人是否即為乙○○本人是否為被告明知，尚不能遽認。
  (三)證人乙○○雖證稱：因甲○○在監，所以延辦繼承登記，有
    提出相關文件與印章授權被告辦理繼承登記，但並沒有授權
    被告辦理抵押登記，所以本票、切結書、契約書、申請書上
    之印章並非伊授權或親自蓋用等語，惟其亦稱：原先與甲○○所授權之前任配偶劉秀琴一起辦理繼承登記，因為證件不
    齊沒辦好，後來經劉秀琴介紹委由被告登記，有打3次電話
    給被告，第1次是89年2月11日，要確認被告有無接受委任辦
    理繼承登記的事，伊有說交付之印章及身分證僅供辦理遺產
    登記之用，此是在交付印章之前，第2次是89年2月16日要被
    告將用好的印章及身分證返還給伊，不要返還給甲○○，第
    3 次是辦好繼承登記後，被告說她是根據甲○○的授權辦理
    貸款的事，有問題的話叫伊直接問甲○○（見臺灣臺北地方
    法院89年度訴字第2682號民事卷第42頁反面、91年度訴字第
    249號卷刑事卷第68至71頁）。參以被告於臺灣臺北地方法
    院89年訴字第2682號民事案件審理時亦以證人身分證稱：辦
    理繼承當中乙○○才打電話找伊，說證件是辦繼承的事，伊
    問他是否要借錢，他說他不知道，伊叫他回去問他哥哥等語
    （見該卷第29頁反面），故被告於本院始改稱：伊係在辦好
    繼承後才有與乙○○通電話云云，不足採信。
  (四)共犯甲○○雖確認乙○○本人並無授權簽立本票、切結書乙
    節，惟陳稱：未授權被告辦理抵押登記，只有開本票云云。
    然甲○○對於確實有取得趙蔡雅雯所匯款項並不否認，且有
    甲○○前開第一銀行存摺影本可稽（見臺灣臺北地方法院91
    年度訴字第249號卷第73、90、106頁），甲○○若未向趙蔡
    雅雯以上開不動產抵押借款，為何收受趙蔡雅雯當場交付之
    現金10萬元及事後所匯之117萬元？ 參以共犯丁○○供稱：
    是甲○○說他和三重金主很熟，可以用他房子抵押借到150
    萬元，當天由「任駿」和甲○○去接伊，到三重和代書會合
    ，再一起到金主家，由甲○○與金主談借錢之事，辦好之後
    ，伊和甲○○一起到木柵拿錢，拿了100萬元，甲○○太太
    拿回30萬元，伊總共向甲○○拿到70萬元，不認識代書等語
    （見臺灣臺北地方法院91年度訴字第249 號卷第52至54頁、
    第79頁）。及證人趙蔡雅雯證述：借款之前都沒有見過甲○○、丁○○，（經當庭指認）甲○○帶來的人是丁○○，不
    是乙○○，甲○○和丁○○來家中說要借150萬， 因為土地
    是共有的，伊要求 2人出面同意設定抵押權，現場甲○○告
    訴伊丁○○就是乙○○，因為身分證照片老舊，無法詳細比
    對，且既然哥哥（即甲○○）說是弟弟就不會錯，當場甲○○和自稱「乙○○」之丁○○都有拿出身分證及印鑑章，確
    認身分證是真的，才會把錢交給他們，本票及切結書是甲○○和丁○○當場簽的，簽立本票後，甲○○拿了現金10萬元
    ，扣除費用，匯了117萬到甲○○戶頭， 簽本票當天，甲○○和自稱「乙○○」之人是一起來一起走等語（見他字第47
    號偵卷第49頁反面、52頁、臺灣臺北地方法院91年度訴字第
    249 號卷第74至76頁）。趙蔡雅雯與甲○○既互不相識，又
    無長期之信用往來，趙蔡雅雯豈可能同意甲○○逕以 1紙本
    票借150萬元之款項？ 是甲○○否認委託被告辦理抵押權設
    定及帶同丁○○冒稱「乙○○」向趙蔡雅雯借款之詞，並非
    可採。矧甲○○、丁○○因冒用「乙○○」之名簽寫本票、
    切結書以向趙蔡雅雯借款之犯行，業經臺灣臺北地方法院以
    91年度訴字第249號判決處以甲○○有期徒刑4年、丁○○有
    期徒刑3年6月，並經本院以95年度上更(一)字第285 號判決上
    訴駁回確定，亦有前揭判決書在卷可佐（見第3380號偵卷第
    4至32頁）。 故甲○○、丁○○確有假冒乙○○名義偽造上
    揭切結書、本票之犯行，被告並持甲○○、丁○○所切立之
    上揭偽造切結書就上揭土地、建物辦理抵押權設無訛。
  (五)本院上揭95年度上更(一)字第285 號刑事判決雖以被告從事代
    書業務多年，熟悉各項不動產登記業務，其明知乙○○僅委
    託其辦理遺產繼承登記，無需使用身分證、印鑑章等證件，
    並委由李正復代收，足見被告向乙○○取用印鑑章、身分證
    等證件，係供辦理房地之抵押權設定之用，且被告在與乙○○聯絡交付證件之電話中，又故意不告知其所交付證件之用
    途為由，認定被告與甲○○、丁○○為共犯云云。惟據被告
    陳稱：甲○○說要辦貸款，伊有向甲○○說要經過乙○○同
    意，且要乙○○的證件資料才可，伊並有向甲○○要乙○○
    聯絡電話，但甲○○說聯絡他即可等語。證人乙○○亦稱：
    不知道被告是否有伊電話，都是伊主動跟被告聯絡等詞（見
    臺灣臺北地方法院91年度訴字第249號卷第156頁）。並衡諸
    甲○○就上揭貸款之事既未徵詢乙○○同意，並要丁○○假
    冒乙○○本人到場，顯係有意要使被告及趙蔡雅雯誤認乙○○確有同意辦理貸款及設定抵押權，當要避免被告直接與乙○○聯繫，故被告上揭辯解合於事理，堪予採信。參以被告
    僅係代書，為甲○○、乙○○辦理繼承或抵押登記，僅係賺
    取程序代辦費用，並無證據證明被告有自甲○○處另獲取其
    他不法利益，被告殊無僅為賺取代辦費用而配合甲○○為不
    法犯行之必要。至於被告在辦理登記前與乙○○聯絡之電話
    中，究有無告知交付證件之用途，被告與乙○○固有不同陳
    述，惟據證人乙○○證稱：伊打電話給林代書求證是否有辦
    理繼承登記的事，林代書證實有，並要伊將印鑑章、身分證
    交到指定地點給她，並說如果她不在的話，交給他指定的人
    ，伊到現場後才知道她指定李正復收受，當時李正復說林代
    書有事情外出不在，要他代受相關證件及印章（見臺灣臺北
    地方法院91年度訴字第249 號卷第152、153頁），核與被告
    於臺灣臺北地方法院91年度訴字第249 號刑事案件審理中證
    稱：乙○○第1 次打電話給伊時，伊人在外面，當時李正復
    在辦公室，伊請李正復先收下資料保管等語相符（見該卷第
    159頁）。縱認被告與乙○○在第1次通話時，被告未於電話
    中明白告知乙○○交付證件、印鑑章之用途，惟被告當時係
    有事外出處理，匆促中未能明確告知，容有疏失，但未能以
    此遽認其當時確係基於「故意」而不告知。故上揭判決理由
    之認定無足據此為被告不利之認定。
  (六)再者，遍查全卷並無共犯丁○○之照片可資與卷內乙○○之
    照片相比對，而經原審向內政部警政署、戶政機關、中央健
    康保險局、行政院國軍退除役官兵輔導委員會調取相關貼有
    照片之資料後，均覆稱業已銷燬，有內政部警政署96年7月
    27日警署戶字第0960103466號函、臺北市中山區戶政事務所
    96年7月27日北市中戶二字第09630965300號函、臺北縣中和
    市戶政事務所96年7月31日北縣中戶字第0960006579號函、
    中央健康保險局96年9月26日健保承字第0960029052號函、
    行政院退除役官兵輔導委員會臺北榮民服務處96年9月28日
    北市榮輔字第0960013047號函在卷可稽（見原審卷第65、68
    、71、72、102、104頁），是已無從比對丁○○與乙○○案
    發當時之面貌，且丁○○、乙○○、甲○○均已死亡，已難
    再行查證。而被告於案發前既未曾親自見過「乙○○」本人
    ，是縱使乙○○曾經在電話中向被告表明提供相關文件僅係
    辦理繼承登記云云，然在甲○○帶著自稱係其弟弟「乙○○
    」之人到場，並提出「乙○○」之身分證及印鑑章表明以上
    開不動產向趙蔡雅雯設定抵押及借款，則以被告一外人身分
    ，從未曾見過乙○○本人，如何質疑甲○○帶同到場之人並
    非甲○○所稱之弟弟「乙○○」？證人趙蔡雅雯亦稱：因為
    身分證照片老舊，無法詳細比對，且既然哥哥（即甲○○）
    說是弟弟（即乙○○）就不會錯等語（見臺灣臺北地方法院
    91 年度訴字第249號卷第75頁），趙蔡雅雯對於親自看過本
    人與身分證之後，都只能做如此之認定，又如何要求代辦登
    記事項之代書能夠辨識？
  (七)況依共犯丁○○所述，伊是要向甲○○借款，才與甲○○一
    同到趙蔡雅雯住處，並不認識代書即本案被告，而共犯甲○○則始終否認有委託被告代辦抵押設定登記，則被告是否與
    共犯甲○○、丁○○有犯意聯絡、行為分擔，實有疑義。
五、綜上所述，被告辯解：伊只是依據甲○○委託及提出之相關
    文件暨帶同到場自稱「乙○○」之人，認定甲○○、乙○○
    2人確實有委託代辦抵押權設定登記事宜，並據以辦理相關
    事項等語，尚非不可採信。又公訴人認被告涉有上開偽造有
    價證券、行使偽造私文書、使公務員登載不實罪嫌之主要論
    據，既無從證明被告確實涉及前開犯行，不能使本院得有罪
    之確信，此外，復查無其他積極證據足證被告確有公訴人所
    指犯行，應認不能證明被告犯罪。
六、原審審理結果，認不能證明被告犯罪，而諭知被告無罪判決
    ，經核其認事用法及證據取捨，均無違誤。檢察官上訴意旨
    認被告既曾與乙○○多次電話聯繫，當已熟悉乙○○之談話
    語調、口音、用語習慣，以及談及繼承登記與抵押登記時對
    其不動產處置之意向等個人特性，此均可於其與丁○○會面
    對話時簡單查對即可辦知，且被告係執業多年的專業代書，
    依經驗法則，其辨識能力理較一般借款人為高，當得判斷到
    場之人非乙○○云云，指摘原判決不當。惟被告於89年2 月
    11日於外出辦事時，接到乙○○第1 通之求證有無辦理繼承
    電話後，未幾即至趙蔡雅雯住處辦理貸款事宜，已如上述，
    其在與首次通話之乙○○匆促通話下，能否明確記得對話人
    乙○○之口音、語調、用語習慣，已有疑義，何況甲○○要
    丁○○假冒「乙○○」本人，則丁○○當盡力模仿乙○○之
    個人特性，亦屬可能，此可見臺灣臺北地方法院審理91年度
    訴字第249號甲○○、丁○○偽造有價證券案件時，將上揭
    丁○○所偽造「乙○○」簽名之本票送請內政部警政署刑事
    警察局鑑定，因該簽名筆跡有做作之虞而無法認定，有該局
    之函可憑（見該卷第136頁）。故要未曾與乙○○見面之被
    告，僅憑其曾與乙○○以電話通話1次之經驗，即要被告能
    當場判斷甲○○所稱為「乙○○」之人並非「乙○○」，實
    強人所難，此種辨識能力亦與被告是否為代書無涉。其餘已
    詳如前述，檢察官猶執前詞提起上訴，為無理由，應予駁回
    。
據上論斷，應依刑事訴訟法第368條，判決如主文。
本案經檢察官謝英民到庭執行職務
中    華    民    國    97    年    3     月    25    日
                  刑事第二庭審判長法  官  呂丹玉
                                  法  官  李麗玲
                                  法  官  林恆吉
以上正本證明與原本無異。
如不服本判決，應於收受送達後10日內向本院提出上訴書狀，其
未敘述上訴之理由者並得於提起上訴後10日內向本院補提理由書
（均須按他造當事人之人數附繕本）。
                                  書記官  陳盈璇
中    華    民    國    97    年    3     月    25    日


司法院資訊處製作；財團法人民間司法改革基金會備份。
